【裁判字號】    97,交聲,2889
【裁判日期】    971230
【裁判案由】    聲明異議
【裁判全文】
臺灣高雄地方法院交通事件裁定        97年度交聲字第2889號
原處分機關  交通部公路總局高雄區監理所旗山監理站
異  議  人  甲○○
上列異議人即受處分人因違反道路交通管理處罰條例案件，對於
交通部公路總局高雄區監理所旗山監理站中華民國97年11月21日
所為之處分（原處分：旗監違字第裁85-BC0000000號），聲明異
議，本院裁定如下：
    主  文
原處分撤銷。
甲○○汽車駕駛人，駕駛汽車不遵守道路交通標線之指示，處罰
鍰新臺幣玖佰元。
    理  由
一、原處分意旨略以：異議人即受處分人甲○○於民國97年7 月
    31日上午11時14分許，騎乘車牌號碼XPP- 756號重型機車行
    經有燈光號誌管制之高雄市○○路與水管口時闖越紅燈行駛
    ，經高雄市政府警察局以異議人違反道路交通管理處罰條例
    第53條第1 項規定，開立舉發違反道路交通管理事件通知單
    ，原處分機關認受處分人確有上開違規行為，乃於97年11月
    21日依據道路交通管理處罰條例第53條第1 項之規定，裁處
    新臺幣（下同）1,800 元之罰鍰，並依同條例第63條第1 項
    記違規點數3 點。
二、異議意旨略以：伊確實有於上開時間，騎乘上開機車行經上
    開交岔路口，並於紅燈時超過停止線，惟此乃因案發當日為
    七月天中午時段，天氣非常炎熱，故伊於黃燈閃爍要變紅燈
    時，將車輛移動至樹蔭底下休息，等待綠燈再行駛，完全沒
    有意圖闖紅燈之動機，爰依法聲明異議，請求撤銷原處分等
    語。
三、按汽車駕駛人駕駛汽車，應遵守道路交通標誌、標線、號誌
    之指示，道路交通安全規則第90條前段定有明文，而道路交
    通標誌標線號誌設置規則第206 條第5 款第1 目規定「圓形
    紅燈」之行車管制號誌係表示禁止車輛通行，並不得超越停
    止線或進入路口；又劃設於道路上，設於已設有「停車再開
    」標誌或設有號誌之交岔路口，鐵路平交道或行人穿越道之
    前方及左彎待轉區之前端，寬30至40公分之白色實線，為停
    止線，用以指示行駛車輛停止之界限，車輛停止時，其前懸
    部分不得伸越該線，道路交通標誌標線號誌設置規則第170
    條第1 項、第2 項亦定有明文；又汽車駕駛人駕駛汽車，不
    遵守道路交通標誌、標線、號誌之指示，而本章各條無處罰
    之規定者，處900 元以上1,800 元以下罰鍰，道路交通管理
    處罰條例第60條第2 項第3 款亦有明文。
四、經查：
  (一)本件異議人於上開時間，騎乘上開機車行經上開交岔路口，
    並於紅燈時超過停止線之事實，為異議人所不爭執，並有違
    規採證相片2 幀在卷可稽（見本院卷第9 、10頁），此部分
    之事實堪以認定。
  (二)依違規採證相片上方所列數字核對（參本院卷第9 頁）可知
    ，異議人係於該交叉路口紅燈亮起後5.3 秒騎車越過停止線
    ，經闖紅燈照相設備拍攝第1 張相片，當時異議人所騎之上
    開機車後車輪甫經過停止線前緣。嗣該自動照相設備又於紅
    燈亮起後6.3 秒拍攝第2 張相片，當時異議人所騎乘之上開
    機車後車輪，離停止線前緣有些許之距離，而該距離約僅一
    輛機車之車身長度，亦即異議人所騎乘之上開機車，於經過
    上開1 秒之時間後，前進之距離並未超過1 個車身，移動的
    速度甚慢，幾呈靜止狀態，且由卷附2 張違規採證相片對照
    觀之，在第1 張違規採證相片中，異議人之左腳係跨置在機
    車腳踏板上，呈行駛狀態，而在第2 張違規採證相片中，異
    議人之左腳則已完全放下踏在路面上，呈停車狀態，且停車
    位置確係在靠近路旁之樹蔭底下，跟在前方另一部亦停在樹
    蔭底下之機車後方，足認異議人當時並無穿越路口之意圖甚
    明，是異議人上開所辯因案發當日為七月天中午時段，天氣
    非常炎熱，故於越過停止線後，將車輛移動至樹蔭底下休息
    ，等待綠燈再行駛等語，應屬可採，此部分之事實，亦堪認
    定。
  (三)有關「闖紅燈」行為之認定，道路交通管理處罰條例並未明
    文規定，而主管機關為求執法之公平，對何謂「闖紅燈」予
    以說明如下：『車輛面對圓形紅燈時仍逕予穿越路口至銜接
    路段，含左轉、直行、迴轉及右轉（依箭頭綠燈允許行駛者
    除外）即視為闖紅燈之行為。... 無繪設路口範圍者：以車
    輛無視於紅燈號誌，「而有穿越路口之企圖」，其車身並已
    伸越停止線並足以妨害其他方向人（若有行人穿越道）、車
    通行者亦以闖紅燈論處；若僅車身伸越停止線則以不遵守標
    線指示視之』，有交通部82年4 月22日交路（82）字第0098
    11號函釋附卷可考（參本院卷第22頁、第23頁），是並非車
    身伸越停止線，即應視為闖紅燈，仍應查明行為人主觀上是
    否有穿越路口之企圖，若行為人主觀上並無穿越路口之企圖
    ，即非闖行燈。而本件如前所論，異議人於紅燈燈號顯示時
    ，所騎乘之上開機車雖有伸越停止線，惟以上開第2 張違規
    採證照片中觀之，異議人之機車超越停止線後，已幾近停車
    狀態，並停止在斑馬線前之路旁樹蔭底下，自難認其當時有
    穿越路口之意圖，參諸上開交通部函釋內容，本件尚難認異
    議人有闖紅燈之違規行為。
五、綜上所述，異議人僅有紅燈越線停車之違規事實，原處分機
    關認異議人有駕車行經有燈光號誌管制之交岔路口闖紅燈之
    行為，而依道路交通管理處罰條例第53條第1 項規定，裁處
    受處分人1,800 元罰鍰，並依同條例第63條第1 項規定，記
    違規點數3 點，實有違誤，異議人之異議為有理由，自應由
    本院撤銷原處分，而以受處分人有違反道路交通管理處罰條
    例第60條第2 項第3 款規定，裁處受處分人罰鍰900 元，如
    主文第2 項所示，以資適法。
六、據上論斷，應依道路交通案件處理辦法第20條前段，裁定如
    主文。
中    華    民    國    97    年    12    月    30    日
                  交通法庭  法  官  曾子珍
以上正本證明與原本無異。
如不服本裁定，應於收受送達後5 日內向本院提出抗告狀。
中    華    民    國    97    年    12    月    31    日
                            書記官  王翌翔


司法院資訊處製作；財團法人民間司法改革基金會備份。
